臺灣臺北地方法院民事判決　　　　　　　93年度訴字第2557號
原　　　告　丙○○
代　理　人　賈育民律師
複代理人　　蘇漢祥律師
被　　　告　甲○○
　　　　　　　　　　　二號
被　　　告　乙○○
　　　　　　　　　　　樓
上列當事人間請求返還房屋事件，本院於民國94年1月10日言詞
辯論終結，判決如下：
    主  文
被告乙○○應自台北縣新店市○○路○段八十九號五樓房屋（建
號：新店市○○段00000-000）遷出。
被告甲○○、乙○○應將前項房屋騰空返還原告。
被告乙○○應自民國九十三年二月一日起至返還前項房屋之日止
，按月給付原告新台幣壹萬貳仟元。
訴訟費用由被告負擔。
本判決第一項及第三項，於原告以新台幣柒萬貳仟元為被告乙○
○供擔保後，得為假執行。
    事  實
甲、原告方面
壹、聲明：
一、被告乙○○應自坐落台北縣新店市○○路○段89號5樓房屋
    （建號：新店市○○段00000-000）遷出。
二、被告甲○○、乙○○應將前項房屋騰空返還原告。
三、被告乙○○應自93年2月1日起至返還前項房屋之日止，每月
    給付原告新台幣（下同）12,000元
四、原告願供擔保，請求准予假執行。
貳、陳述：
一、原告與被告甲○○原為夫妻，於民國84年之前即已分居，雙
    方於84年10月2日簽立同意書約定繼續分居，各自獨立生活
    ，相互間不得干涉彼此之生活，並同意放棄夫妻之法律上權
    利義務之一切主張；而坐落台北縣新店市○○段624地號土
    地上門牌號碼台北縣新店市○○路○段89號5樓房屋（建號為
    台北縣新店市○○段2159，下稱系爭房屋）屋為原告所有，
    原告於82年8月13日即已取得台北縣新店地政事務所核發之
    土地所有權狀，84年6月5日取得該事務所核發之建物所有權
    狀，不受前開同意書第3條約定之拘束；嗣原告與被告甲○
    ○經臺灣板橋地方法院92年度婚字第1537號判決離婚確定在
    案，惟被告甲○○竟未經原告授權，逕將房屋出租予被告乙
    ○○，並收取租金獲得利益，此有被告二人間所簽定之租賃
    契約可稽。
二、雙方即然已約定「同意放棄為夫為妻之法定權利義務一切
    主張」，則民法第1003條第1項「夫妻於日常家務，互為代
    理人。」之規定，自無適用之餘地，被告甲○○未經同意
    或授權，而將原告所有系爭房屋出租被告乙○○，被告甲○
    ○與乙○○就系爭不動產訂有租賃契約，租金每月新台幣（
    下同）12,000元，租期至93年1月31日止，期滿後未再續約
    ，被告乙○○知悉房子為原告所有之後，即未再支付租金予
    被告甲○○；系爭房屋仍由被告乙○○占有中，並將
    於該房屋，被告甲○○經法判決離婚後，應將系爭房屋交還
    ，卻任由被告乙○○占用而不予追還。
三、原告基於所有權排除侵害請求權，訴請被告乙○○遷出，將
    系爭房屋騰空返還原告，且因被告乙○○自93年2月1日起，
    即未再支付任何對價，卻繼續占住系爭房屋，顯受有相當於
    租金之不當得利，為此原告向被告乙○○請求相當原定租金
    額每月12,000元不當得利，故被告乙○○應自93年2月1日起
    至返還房屋之日止，每月給付原告12,000元。
四、被告甲○○與原告已無夫妻關係，雖被告甲○○未實際占
    有系爭房屋，惟將系爭房屋出租與被告乙○○，其應返還之
    義務不因他人占有而消滅，依民法941條規定，被告乙○○
    係向甲○○承租而占有，甲○○亦為間接占有人，自應同負
    返還義務；綜上所述，原告基於767條之排害請求權，訴請
    被告遷出返還，並基於不當得利返還請求權訴請被告乙○○
    給付相當於租金之利益。
參、證據：提出同意書、土地暨建物所有權狀、租賃契約、地價
    稅繳款書、房屋稅繳款書、臺灣板橋地方法院92年度婚字第
    1537 號判決暨確定證明書。
乙、被告甲○○方面
    未於最後言詞辯論期日到庭，惟據其以前到庭之陳述略為：
壹、聲明：
一、原告之訴駁回。
貳、陳述：
一、被告甲○○就系爭房屋未與被告乙○○續約，亦未收取租金
    ，已告知被告乙○○要將系爭房屋交還原告，乙○○目前仍
丙、被告乙○○方面
    被告未於言詞辯論期日到場，亦未提出書狀作何聲明或陳述。
    理  由
甲、程序方面：
一、本件被告未於言詞辯論期日到場，核無民事訴訟法第三百八
    十六條所列各款情形，應依原告之聲請，由其一造辯論而為
    判決。
二、原告原起訴依民法767條請求被告甲○○應將系爭房屋騰空
    返還原告，嗣追加被告乙○○應自系爭房屋遷出、騰空返還
    原告，及依民法179條請求被告乙○○給付相當於租金之不
    當得利，核屬請求之基礎事實同一，依民事訴訟法第252 條
    第1項第2款之規定，應予准許。
乙、得心證之理由：
一、原告起訴主張：原告與被告甲○○原為夫妻，於民國84年之
    前即已分居，嗣於93年間並經法院判決離婚確定，惟雙方於
    84 年10月2日簽立同意書約定繼續分居，各自獨立生活，相
    互間不得干涉彼此之生活，並同意放棄夫妻之法律上權利義
    務之一切主張；而系爭建物係原告所有，被告甲○○竟未經
    原告授權，逕將系爭房屋以每月12,000元之租金出租予被告
    乙○○，旋93年1月31日租期屆滿，被告甲○○雖未再續約
    ，未將系爭房屋收回交還原告，卻任由被告乙○○占用而不
    予追回，爰依民法767條及不當得利請求被告遷出系爭房屋
    返還原告，及相當於租金之利益等語。
二、被告甲○○自認系爭房屋應返還原告，但仍由被告乙○○占
    用中，亦未收取租金等語，資為抗辯。
三、原告主張其為系爭建物之所有權人，被告甲○○未經其同意
    擅自出租予乙○○，被告二人間就系爭房屋之租賃於93年1
    月31日因租期屆滿而終止而未再續租等情，有原告提出之同
    意書、土地暨建物所有權狀、租賃契約等件可憑，核屬相符
    ，且為被告甲○○所不爭，而被告乙○○對於原告主張之事
    實，已於相當時期受合法之通知，而於言詞辯論期日不到場
    ，亦未提出準備書狀爭執者，依民事訴訟法第二百八十條第
    一項前段、第三項前段之規定，視同自認，原告主張之事實
    ，自堪信為真實。
四、按質權人、承租人、受寄人或基於其他類似之法律關係，對
    於他人之物為占有者，該他人為間接占有人；又所有人對於
    無權占有或侵奪其所有物者，得請求返還之，對於妨害其所
    有權者，得請求除去之。民法第941、767條分別定有明文。
    查被告甲○○未經原告同意將系爭建物出租予被告乙○○，
    被告甲○○、乙○○就系爭建物分別為間接占有及直接占有
    系爭建物，且均無法律上之權源，原告自得請求被告乙○○
    遷出系爭建物，被告二人並應將系爭建物騰空返還原告。
五、再按無法律上原因而受利益，致他人受損害者，應返還其利
    益，民法第一百七十九條定有明文。又無權占有他人房屋，
    可能獲得相當於租金之利益，最高法院六十一年台上字第一
    六九五號著有判例參照。查被告乙○○無權占有系爭房屋，
    並於93年1月31日租期屆滿後即未支付租金等情，業據被告
    甲○○陳明在卷，並為被告乙○○所不爭，則被告乙○○無
    權占有系爭房屋，已如前述，其受有相當於每月12,000元租
    金之利益，原告並因此受到相當於租金之損害，依前開規定
    ，原告自得依不當得利之規定向其請求返還相當於租金之損
    害。
六、綜上所述，原告依民法第七百六十七條之規定請求被告乙○
    ○應自台北縣新店市○○路○段89號5樓房屋（建號：新店市
    ○○段00000-000）遷出，及被告甲○○、乙○○應將前項
    房屋騰空返還原告，及依民法第179條之規定請求被告乙○
    ○自93年2月1日起至返還系爭房屋之日止，按月給付原告
    12,000元，為有理由，應予准許。
七、原告陳明就如主文第一、三項部分願供擔保請准宣告假執行
    ，經核無不合，爰酌定相當之擔保金額，予以准許。
八、因本案事證已臻明確，兩造其餘主張陳述及所提之證據，均
    毋庸再予審酌，附此敘明。
丙、據上論結，本件原告之訴有理由，依民事訴訟法第385條、
    78條、第390第2項，判決如主文。
中　　華　　 民 　　國　　94　　年　　1　　月　　31　　日
                           民事第六庭    法　官　李媛媛
以上正本係照原本作成
如對本判決上訴，須於判決送達後20日內向本院提出上訴狀
中　　華　　 民　 　國　　94　　年　　1　　月　　31　　日
    　　　　                             書記官　林秀妙
